【裁判字號】    99,訴,2688
【裁判日期】    991231
【裁判案由】    違反陸海空軍刑法等
【裁判全文】
臺灣臺中地方法院刑事判決              99年度訴字第2688號
公  訴  人  臺灣臺中地方法院檢察署檢察官
被      告  林美莉
指定辯護人  本院公設辯護人 賴忠杰
上列被告因違反槍砲彈藥刀械管制條例案件，經檢察官提起公訴
（99年度偵字第2907、11991 號），本院判決如下：
    主    文
林美莉未經許可，寄藏子彈，處有期徒刑月，併科罰金新臺幣
壹萬元，有期徒刑如易科罰金、罰金如易服勞役，均以新臺幣壹
仟元折算壹日。緩刑貳年。
    犯罪事實
一、林美莉明知具有殺傷力之子彈，屬槍砲彈藥刀械管制條例管
    制之彈藥，非經主管機關許可不得寄藏、持有，竟基於未經
    許可，寄藏子彈之犯意，於民國98年98年12月24日晚上8 時
    至9 時許之間某時，在其位於臺中市○○區○○街19巷1 號
    4 樓13室住處樓下，收受蔡進德（本院另行審結）所託付寄
    藏之制式子彈20顆（其中具有殺傷力之口徑為5.56mm之制式
    子彈13顆、口徑為7.62 mm 之制式子彈5 顆；另有不具有殺
    傷力之制式子彈2 顆【起訴書將該2 顆不具殺傷力之制式子
    彈誤繕為具有殺傷力】），並將之藏放於上開住處房間抽屜
    之內。嗣於99年1 月20日下午4 時許，因涉嫌他案為警持搜
    索票在上址查獲，並當場扣得上開制式子彈20顆及與本案無
    涉之第一級毒品海洛因3 包、第二級毒品安非他命6 包、玻
    璃球吸食器2 個（業由檢察官另案聲請宣告沒收），林美莉
    並於警察及檢察官偵查時自白上開犯行，並供出上開制式子
    彈20顆係受蔡進德之委託而寄藏之來源，而查悉上情。
二、案經臺中市警察局第六分局報請臺灣臺中地方法院檢察署檢
    察官指揮憲兵司令部臺中憲兵隊偵查起訴。
    理    由
壹、程序部分：
    按被告以外之人於審判外之言詞或書面陳述，除法律有規定
    者外，不得作為證據；又被告以外之人於審判外之陳述，雖
    不符合同法第159條之1至第159條之4之規定，但經當事人於
    審判程序同意作為證據，法院審酌該言詞陳述或書面陳述作
    成時之情況，認為適當者，亦得為證據。當事人、代理人或
    辯護人於法院調查證據時知有第159條第1項不得為證據之情
    形，而未於言詞辯論終結前聲明異議者，視為有前項之同意
    ，刑事訴訟法第159條第1項及第159條之5分別定有明文。經
    查，本院下列所引用之下列證據資料，檢察官及被告林美莉
    迄至言詞辯論終結前均未聲明異議，本院審酌上開證據資料
    製作、取得，尚無違法不當之情形，認為以之作為證據應屬
    適當，揆諸刑事訴訟法第159 條之5 規定，認前揭證據均有
    證據能力。
貳、實體部分：
一、訊據被告對上開犯罪事實，於警詢、偵查及本院審理時均坦
    承不諱，並有臺中市警察局第六分局搜索扣押筆錄1 份、現
    場照片及扣押物照片9 張附卷可參，又上開扣案20顆子彈經
    送內政部警政署刑事警察局鑑定結果，認「其中14顆係口徑
    5. 56mm 制式子彈，經試射結果，1 顆無法擊發，不具殺傷
    力、其餘13顆，均可擊發，均具殺傷力；又其中6 顆係口徑
    7.62 mm 制式子彈，經試射結果，1 顆無法擊發，不具殺傷
    力、其餘5 顆均可擊發，均具殺傷力」等情，有內政部警政
    署刑事警察局99年2 月10日刑鑑字第0990015980號鑑驗書及
    99 年10 月27日刑鑑字第0990145054號函在卷足憑（見99年
    度核交字第144 號偵查卷第2 至3 頁、本院卷第33至34頁)
    。足認被告之自白與事實相符，本案事證明確，被告犯行堪
    予認定。
二、按寄藏與持有，均係將物置於自己實力支配之下，僅寄藏必
    先有他人之持有行為，而後始為之受寄代藏而已，故寄藏之
    受人委託代為保管，其保管之本身，亦屬持有，不過，此之
    持有係受寄之當然結果（最高法院74年臺上字第3400號判例
    可資參照），是法律若規定應就寄藏行為加以處罰時，即不
    應另就持有部分予以論罪。核被告所為，係犯槍砲彈藥管制
    條例第12條第4 項未經許可寄藏子彈罪。其持有上開子彈，
    係寄藏之當然結果，法律上自宜僅就寄藏行為為包括之評價
    ，不另論以持有子彈罪責。次按犯槍砲彈藥刀械管制條例之
    罪，於偵查或審判中自白，並供述全部槍砲、彈藥、刀械之
    來源及去向，因而查獲或因而防止重大危害治安事件之發生
    者，減輕或免除其刑，同條例第18條第4 項定有明文。稽此
    規定意旨，乃在鼓勵犯本條例之罪之被告，勇於供述該槍、
    彈之來源與去向，因而防止重大危害社會治安之事件發生，
    而予減輕其刑度。再按槍砲彈藥刀械管制條例第18條第4 項
    前段規定「犯本條例之罪，於偵查或審判中自白，並供述全
    部槍砲、彈藥、刀械之來源及去向，因而查獲或因而防止重
    大危害治安事件之發生者，減輕或免除其刑。」依其犯罪形
    態，倘該槍砲、彈藥、刀械已經移轉持有，而兼有來源及去
    向者，固應供述全部之來源及去向，始符合上開規定。倘其
    犯罪行為，僅有來源而無去向，或僅有去向而無來源者，祇
    要供述全部來源，或全部去向，因而查獲或因而防止重大危
    害治安事件之發生時，即符合減輕或免除其刑之規定，並非
    謂該犯罪行為，必須兼有來源及去向，始有該條項之適用。
    否則情節較重者（兼有來源及去向），合於減免之規定，情
    節較輕者（僅有來源而無去向，或僅有去向而無來源），反
    而不合於減之規定，豈不造成輕重失衡（最高法院96年度臺
    上字第7613號判決意旨參照）。查本件被告於警詢時自白並
    供述上開扣案子彈來源為蔡進德，警方因而查獲蔡進德將子
    彈交由被告保管之事實，此有警詢筆錄、指認照片附卷可參
    （見警卷第5 至6 頁、99年度偵字第2907號偵查卷宗第26至
    27頁、47至48頁），而本案偵查檢察官亦根據被告於警詢中
    之供述，另簽分偵案偵辦蔡進德違反槍砲彈藥刀械管制條例
    犯行，且經同案被告蔡進德於本院準備程序中坦承交付前開
    子彈與被告保管一節，有檢察官之簽呈與蔡進德之本院被告
    前案紀錄表、本院準備程序筆錄各1 份在卷可考（見99年度
    偵字第11991 號偵查卷宗第8 頁、本院卷第6 頁），核與槍
    砲彈藥刀械管制條例第18條第4 項要件相符，爰據以減輕其
    刑。
三、爰審酌被告明知上開扣案子彈屬高度危險之物品，對於人身
    安全、社會治安具有相當程度之潛在危險，非經主管機關許
    可不得寄藏，以維社會大眾安全與良善秩序，竟仍無故予以
    寄藏，影響社會治安程度非輕，惟慮其犯後坦承犯行之態度
    良好，且收受子彈後並未持以作為不法使用，亦未出借予他
    人實施犯罪行為，犯罪情節並非重大，兼衡其犯罪之動機、
    目的、手段，及其品行、智識程度、家庭生活狀況等一切情
    狀，量處如主文所示之刑，併分別諭知易科罰金及易服勞役
    之折算標準，以資懲儆。又被告前未曾因故意犯罪受有期徒
    刑以上刑之宣告，有臺灣高等法院被告前案紀錄表附卷可稽
    ，其因一時失慮致犯本罪，惟犯後坦承犯行，深知悔悟，本
    院認其經此次科刑教訓後，當益知警惕，應無再犯之虞，且
    參酌被告之母親、弟弟分別為中度、輕度慢性精神病患者，
    及被告之前開住處於99年6 月5 日發生火災等節，此有桃園
    縣政府消防局火災證明書、身心障礙手冊影本各1 紙附卷可
    考，需被告照料幫忙，因認其所受宣告之刑，以暫不執行為
    適當，爰依刑法第74條第1 項第1 款規定，併予宣告緩刑2
    年，以啟自新。
四、扣案具有殺傷力之制式子彈18顆經刑事警察局鑑定試射後，
    已失其效能而不具殺傷力；及扣案不具殺傷力之制式子彈2
    顆，均非屬違禁物，亦非被告所有或供其犯罪所用之物，爰
    均不為沒收之諭知，併此敘明。
據上論斷，應依刑事訴訟法第299 條第1 項前段，槍砲彈藥刀械
管制條例第12條第4 項、第18條第4 項，刑法第11條前段、第41
條第1 項前段、第42條第3 項前段、第74條第1 項第1 款，判決
如主文。
本案經檢察官康淑芳到庭執行職務。
中    華    民    國    99    年    12    月    31    日
            刑事第十六庭  審判長法  官  王世華
                                法  官  楊欣怡
                                法  官  蔡美華
以上正本證明與原本無異。
如不服本判決應於收受判決後10日內向本院提出上訴書狀，並應
敘述具體理由；其未敘述上訴理由者，應於上訴期間屆滿後20日
內向本院補提理由書（均須按他造當事人之人數附繕本）「切勿
逕送上級法院」。
                                書記官  謝惠雯
中    華    民    國    99    年    12    月    31    日
附錄論罪科刑法條
槍砲彈藥刀械管制條例第12條第4項
未經許可，持有、寄藏或意圖販賣而陳列子彈者，處 5 年以下
有期徒刑，併科新臺幣 300 萬元以下罰金。

司法院資訊處製作；財團法人民間司法改革基金會備份。
